【裁判字號】    92,上易,365
【裁判日期】    920408
【裁判案由】    業務侵占
【裁判全文】
臺灣高等法院臺中分院刑事判決             民國九十二年度上易字第三六五號
    上  訴  人  臺灣臺中地方法院檢察署檢察官
    上  訴  人
    即  被  告  丙○○
    選任辯護人  胡昇寶
右上訴人等因被告業務侵占案件，不服臺灣臺中地方法院中華民國九十一年十二月三
十一日第一審判決（民國九十一年度易字第一九０一號，起訴案號：臺灣臺中地方法
院檢察署民國九十一年度偵字第一０一九二號），提起上訴，本院判決如左：
    主    文
上訴駁回。
    事    實
一、丙○○（曾於民國〔下同〕九十年八月五日，因偽造文書案件，經原法院判處有
    期徒刑二月，緩刑二年確定，現正緩刑中）自八十三年六月二十日起，於臺北市
    ○○○路二段一四四號乙○○○保險股份有限公司（下稱乙○○○公司）擔任壽
    險部業務代表，負責招攬保險客戶並有代收客戶給付之保險費之權限，為從事業
    務之人。丙○○於八十六年二月十五日向林酉鴻招攬保險，林酉鴻乃於八十六年
    同月十七日向乙○○○公司投保（保單號碼為Ｚ000000000號、Ｚ00
    0000000號），保險費一年共計新臺幣（下同）三萬三千九百四十九元。
    適於九十年三月二十一日，林酉鴻因九十年度之保險費轉帳扣款失敗，乃聯繫丙
    ○○，經丙○○指示將九十年度之保險費三萬三千九百四十九元以匯款方式，匯
    入丙○○設於合作金庫帳號0000000000000號帳戶中由丙○○持有
    。丙○○明知該筆保險費款項係林酉鴻欲繳付保險費之用，竟因與公司某一真實
    姓名、年籍不詳之業務員間另有債權債務關係，而意圖為自己不法之所有，於其
    任職期間，利用職務之便，將其因業務上持有林酉鴻所交付原應繳交給乙○○○
    公司收執之三萬三千九百四十九元保險費，以變易持有為所有之意思侵占入己，
    以供抵償他人欠款，而要求該名同公司之業務員需代其向乙○○○公司償付該筆
    保險費，嗣因乙○○○公司遲未收到林酉鴻之保險費，經追查結果，始得知上情
    。
二、案經乙○○○公司代表人林文英訴請臺灣臺中地方法院檢察署檢察官偵查起訴。
    理    由
一、右揭事實，業據上訴人即被告（下稱被告）丙○○於偵查中、原審及本院審理時
    坦承不諱，核與告訴代理人丁○○於原審及本院審理時到庭所指訴之情節相符，
    並有乙○○○公司業務代表約聘書影本、電話客服中心內部照會單影本、合作金
    庫存款憑條影本各乙份及乙○○○公司人壽保險要保書影本二份附卷可稽，足見
    被告之自白與事實相符，堪予採信。且被告係擔任壽險部業務代表，負責招攬保
    險客戶並有代收客戶給付之保險費之權限，對所收得之客戶款項，明知應轉交給
    乙○○○公司收執，竟未予轉交，而挪為己用，被告於原審審理時亦供稱：當時
    伊手頭緊，為供週轉才侵占這些錢等語（詳原審九十一年十二月二十三日審判筆
    錄），是其具有為自己不法所有之意圖甚明，本件事證明確，被告犯行洵堪認定
    。
二、被告受乙○○○公司委託，擔任壽險部業務代表，負責招攬保險客戶並有代收客
    戶給付之保險費之權限，自屬從事業務之人，其將收得之款項侵占入己，核其所
    為，係犯刑法第三百三十六條第二項之業務侵占罪。原審適用刑法第三百三十六
    條第二項、第四十一條第一項前段，罰金罰鍰提高標準條例第一條前段、第二條
    之規定，審酌被告之平日素行（因犯偽造文書罪，經原審判處有期徒刑二月，緩
   刑二年確定，尚在緩刑期間中）、犯罪動機、目的、手段、侵占之金額非鉅、所
    生危害及犯罪後雖坦承犯行，惟尚未履行賠償義務等一切情狀，量處有期徒刑陸
    月，並諭知易科罰金之折算標準，以示懲儆。其認事、用法及量刑，均無不當，
    檢察官上訴意旨認為被告尚未償還所侵占之款項，原審量刑過輕，被告上訴意旨
    請求從輕處罰，指摘原判決不當，惟查被告已於本院辯論終結前與告訴人成立和
    解，賠償所侵占之款項，有原法院調解程序筆錄影本及郵政劃撥儲金存款收據影
    本各一份附卷可證，原審量刑尚稱允當，檢察官及被告上訴均為無理由，應予駁
    回。
三、據上論斷，應依刑事訴訟法第三百六十八條，判決如主文。
本案經檢察官甲○○到庭執行職務。
中      華      民      國      九十二   年       四      月     八     日
                                    臺灣高等法院臺中分院刑事第九庭
                                          審判長法  官  吳  重  政
                                                法  官  趙  春  碧
                                                法  官  康  應  龍
右正本證明與原本無異。
不得上訴。
                                         書記官  林  育  德
中      華      民      國      九十二   年       四      月     九     日
附錄：
刑法第三百三十六條
對於公務上或因公益所持有之物，犯前條第一項之罪者，處一年以上七年以下有期徒
刑，得併科五千元以下罰金。
對於業務上所持有之物，犯前條第一項之罪者，處六月以上五年以下有期徒刑，得併
科三千元以下罰金。
前二項之未遂犯罰之。
                                                                        Ｉ


司法院資訊處製作；財團法人民間司法改革基金會備份。
